【裁判字號】    99,事聲,5
【裁判日期】    990507
【裁判案由】    聲明異議（消債）
【裁判全文】
臺灣基隆地方法院民事裁定               99年度事聲字第5號
異  議  人
(即債權人)  國泰世華商業銀行股份有限公司
法定代理人  汪國華
代  理  人  乙○○
債  務  人  甲○○
上列異議人因債務人甲○○聲請消費者債務清理（更生）事件，
對於本院司法事務官於中華民國99年１月12日所為之97年度執消
債更字第10號認可更生方案之裁定聲明異議，本院裁定如下：
    主  文
異議駁回。
程序費用由異議人負擔。
    理  由
一、按「當事人對於司法事務官處理事件所為之終局處分，得於
    處分送達後10日之不變期間內，以書狀向司法事務官提出異
    議。司法事務官認前項異議有理由時，應另為適當之處分；
    認異議為無理由者，應送請法院裁定之。法院認第一項之異
    議為有理由時，應為適當之裁定；認異議為無理由者，應以
    裁定駁回之。」民事訴訟法第0240條之４第１項、第２項及
    第３項分別定有明文。又「關於更生或清算之程序，除本條
    例別有規定外，準用民事訴訟法之規定。」消費者債務清理
    條例第15條亦定有明文。
二、本件異議意旨略以：債務人之扶養費，應依98年財政部公告
    之扶養親屬免稅額每人新臺幣（下同）82,000元，平均每月
    6,833.元，方為合理，再者、債務人之母親每月尚有殘障補
    助3,000.元，與債務人兄長共３人平均分擔後，債務人每月
    扶養費之支出應為1,277.元，故其每期還款之金額，應可提
    高至9,894.元，而非僅7,898.元，為此提出異議，請求廢棄
    原裁定等語。
三、按所得稅納稅義務人扶養親屬之「免稅額」，乃所得稅法所
    定、用以計算納稅義務人「綜合所得淨額」得減除項目之一
    （另一項為扣除額），其金額由財政部於每年度開始前，依
    所得稅法第５條第１項及第３項之規定計算後公告之（參見
    所得稅法第５條第４項前段），其目的在計算納稅義務人之
    「綜合所得淨額」，以課徵納稅義務人之綜合所得稅，並非
    用以審定納稅義務人扶養親屬之扶養費或最低生活費用。而
    「最低生活費」，則係社會救助法第４條第２項所定「由中
    央、直轄市之主管機關參照中央主計機關所公布當地區最近
    １年平均每人消費支出之60％定之」之最低生活費用，目的
    在審核認定社會救助法第４條第１項所稱之「低受入戶」，
    以決定是否給予申請人社會救助。由上可知：政府訂定之最
    低生活費標準始屬維持個人基本生活之最低需求，而非扶養
    親屬「免稅額」。又「最低生活費」既係依「當地區最近１
    年平均每人消費支出之60％定之」，已較一般人「平均每人
    消費支出」為低，僅能勉強維持一個人合乎人性尊嚴之基本
    生活需求，如再予減少，即無法維持一個人合乎人性尊嚴之
    基本生活需求，自不合理。原裁定以98年度內政部所公佈之
    每人每月最低之生活必要費用9,829.元，作為計算債務人負
    擔扶養費之標準，僅能勉強維持債務人之母合乎人性尊嚴之
    基本生活需求，不得再予減少，乃符合社會實情，並無不合
    ，聲明異議人認為應以納稅義務人扶養親屬「免稅額」為計
    算標準，實屬不合人性之主張，絕不可取，是其主張債務人
    每月還款之金額應有提高之空間云云，實無足取。
四、綜上所述，本院司法事務官斟酌債務人所提更生方案，以１
    個月為１期，每期償還7,898.元，共計清償８年，96期，清
    償總額為758,208元，清償成數為41.25％，可認其條件核屬
    公允、適當、可行；又查無債務人有消費者債務清理條例第
    63條或第64條第２項所定應不予認可之事由存在，乃依消費
    者債務清理條例第64條第１項之規定，裁定予以認可債務人
    所提更生方案，並依消費者債務清理條例第62條第２項酌定
    債務人之生活限制，經核並無不合；異議人聲明異議，為無
    理由，應予駁回。
五、依消費者債務清理條例第15條、民事訴訟法第95條、第78條
    ，裁定如主文。
中    華    民    國    99    年    5     月    7     日
                  民事庭法      官  林金發
以上正本係照原本作成。
如不服本裁定，應於本裁定送達後10日內，向本院提出抗告狀，
並繳納抗告裁判費新臺幣1,000.元，抗告於本院合議庭。
中    華    民    國    99    年    5     月    7     日
                        法院書記官  莊國南

司法院資訊處製作；財團法人民間司法改革基金會備份。
